臺灣彰化地方法院民事裁定
110年度監宣字第454號
聲  請  人  張瀚方  


相  對  人  張英輔  



關  係  人  張瀚仁  

            張孃文  
上列聲請人聲請監護宣告事件，本院裁定如下：
    主      文
宣告張英輔（民國00年00月0日生、國民身分證號碼：Z00000000
0號）為受監護宣告之人。
選定張瀚方（民國00年0月0日生、國民身分證號碼：Z000000000
號）為受監護宣告之人之監護人。
指定張瀚仁（民國00年0月00日生、國民身分證號碼：Z00000000
0號）為會同開具財產清冊之人。
聲請程序費用由受監護宣告之人負擔。
    理    由
一、聲請意旨略以：聲請人為相對人之子，相對人於民國110年
　　9月7日，因車禍腦傷，致不能為意思表示或受意思表示，或
    不能辨識其意思表示之效果。為處理車禍調解事宜，爰依家
    事事件法第10章、第11章之規定，請求對相對人為監護宣告
    ，為此請求選定聲請人為相對人之監護人，並指定相對人之
    次子即關係人張瀚仁為會同開具財產清冊之人等語。
二、按對於因精神障礙或其他心智缺陷，致不能為意思表示或受
    意思表示，或不能辨識其意思表示之效果者，法院得因本人
    、配偶、四親等內之親屬、最近一年有同居事實之其他親屬
    、檢察官、主管機關、社會福利機構、輔助人、意定監護受
    任人或其他利害關係人之聲請，為監護之宣告，民法第14條
    第1項定有明文。次按受監護宣告之人應置監護人。法院為
    監護之宣告時，應依職權就配偶、四親等內之親屬、最近一
    年有同居事實之其他親屬、主管機關、社會福利機構或其他
    適當之人選定一人或數人為監護人，並同時指定會同開具財
    產清冊之人。法院為前項選定及指定前，得命主管機關或社
    會福利機構進行訪視，提出調查報告及建議。監護之聲請人
    或利害關係人亦得提出相關資料或證據，供法院斟酌。法院
    選定監護人時，應依受監護宣告之人之最佳利益，優先考量
    受監護宣告之人之意見，審酌一切情狀，並注意下列事項：
    (一)受監護宣告之人之身心狀態與生活及財產狀況。(二)受
    監護宣告之人與其配偶、子女或其他共同生活之人間之情感
    狀況。(三)監護人之職業、經歷、意見及其與受監護宣告之
    人之利害關係。(四)法人為監護人時，其事業之種類與內容
    ，法人及其代表人與受監護宣告之人之利害關係。民法第11
    10條、第1111條、第1111條之1分別定有明文。再按監護宣
    告之裁定，於裁定送達或當庭告知法院選定之監護人時發生
    效力；監護宣告裁定經廢棄確定前，監護人所為之行為，不
    失其效力，家事事件法第169條第1項、第170條第1項分別定
    有明文。
三、經查，聲請人所主張之事實，有同意書、親屬系統表、戶籍
    謄本、身分證影本、彰化基督教醫療財團法人彰化基督教醫
    院診斷證明書2紙、曾漢棋綜合醫院診斷證明書、全民健康
    保險重大傷病核定審查通知書等件為據，且經本院在鑑定人
    即衛生福利部彰化醫院陳羿行醫師前做鑑定，前開鑑定醫師
    所為之鑑定意見認：「日常生活狀況：1. 日常生活活動：
    坐輪椅、大小便無法自理，經鼻胃管餵食，清潔沐浴也仰賴
    他人。2.經濟活動能力：喪失能力、無法進行買賣交易。3.
    社會性：完全無法社交互動。」、「身體狀態：個案坐於輪
    椅上，肢體可活動，但肌力及控制能力有減損。」、「精神
    狀態：(1)意識/溝通性：意識/溝通性：意識混亂，無一般
    溝通能力。(2)記憶力：無法測量，無法切題回應。(3)定向
    力：無法測量，無法切題回應。(4)計算能力：無法測量，
    無法切題回應。(5)理解：無法測量，無法切題回應。(6)認
    知功能檢查：無法測量，無切題法回應。」、「有關判斷能
    力判定之意見：不能管理處分自己財產。判定的依據：個案
    在民國110年09月07日車禍後，經治療及後續照顧，意識持
    續混亂，無法以言語或其它方式正確溝通表達。」、「回復
    可能性說明：短期内恢復的可能性低。個案因腦傷致認知功
    能受損，經治療及後續照顧，短期内恢復的可能性低。」、
    「鑑定判定：(1)基於受鑑定人因腦傷致認知功能受損，個
    案目前理解能力、表達能力及判斷能力皆有重度障礙，以致
    個案不能管理處分自己的財產，且短期內回復之可能性很低
    。(2)其障礙之程度，可為監護宣告。」等情，有衛生福利
    部彰化醫院111年1月14日彰醫精字第1110500013號函暨成年
    監護鑑定書一份在卷可稽。故聲請人聲請對相對人為監護之
    宣告，為有理由，應予准許，爰宣告相對人為受監護宣告之
    人。
四、本件相對人既經監護宣告，業如前述，揆諸前揭規定，自應
    為其選定監護人及指定會同開具財產清冊之人。查聲請人及
    關係人張瀚仁均為相對人之子，而相對人無配偶，車禍出院
    後住在養護中心，堪認該2人均能盡力維護相對人之權益，
    且相對人之子張瀚仁、女張孃文均同意由聲請人擔任相對人
    之監護人，由關係人張瀚仁擔任會同開具財產清冊之人等情
    ，並提出同意書、親屬系統表、戶籍謄本、診斷證明書、全
    民健康保險重大傷病核定審查通知書等件為證。本院審酌聲
    請人、關係人張瀚仁分別為相對人之長子及次子，與相對人
    關係非常密切，且均同戶籍，由渠等分別擔任相對人之監護
    人、會同開具財產清冊之人，應符合相對人之最佳利益，爰
    裁定如主文第2、3項所示。
五、末依民法第1113條準用同法第1099條、第1099條之1之規定
    ，於監護開始時，監護人張瀚方對於受監護宣告之人張英輔
    之財產，應會同關係人張瀚仁於2個月內開具財產清冊，並
    陳報法院，於開具完成並陳報法院前，監護人對於受監護宣
    告之人之財產，僅得為管理上必要之行為，併此指明。
六、依家事事件法第164條第2項，裁定如主文。 　　
中　　華　　民　　國　　111 　年　　1 　　月　　20　　日
               家事法庭  法　　　官 王美惠
以上正本係照原本作成。
如對本裁定抗告，須於裁定送達後十日之不變期間內，向本院提
出抗告狀，並繳納抗告費新臺幣1千元。
中　　華　　民　　國　　111 　年　　1 　　月　　20　　日
                         書  記  官 林子惠